【裁判字號】    97,基小,2765
【裁判日期】    980423
【裁判案由】    損害賠償
【裁判全文】
臺灣基隆地方法院簡易庭民事小額判決  97年度基小字第2765號
原      告  丙○○
被      告  乙○○
上列當事人間請求損害賠償事件，本院於民國98年4月9日言詞辯
論終結，判決如下：
    主  文
被告應給付原告新台幣貳萬柒仟陸佰伍拾陸元，及自民國九十七
年十一月二十九日起至清償日止，按年息百分之五計算之利息。
原告其餘之訴駁回。
訴訟費用新臺幣壹仟伍佰參拾元，由原告負擔新臺幣陸佰壹拾貳
元，餘新台幣玖佰壹拾捌元由被告負擔。
本判決原告勝訴部分得假執行；但被告如以新臺幣貳萬柒仟陸佰
伍拾陸元為原告預供擔保，得免為假執行。
    理由要領
一、原告主張於民國97年10月27日下午13時10分許，駕駛車牌號
    碼9700-QN號自用小客車，沿基隆市○○○路由北往南方向
    行駛，途經基隆市○○○路2巷停車場出入口前，因被告所
    駕駛車牌號碼HR-6586號之自用小客車由該處停車場駛出左
    轉彎，未讓右側行進中之原告自用小客車先行，而使兩車發
    生碰撞，致原告所有上開車輛左後車門凹陷、左後保險桿破
    裂，經估價後修復金額總計為新台幣（下同）89,400元（材
    料55,000元、工資34,400元），為此提起本件訴訟請求被告
    給付原告修復費用71,637元及自起訴狀繕本送達翌日起至清
    償日止，按年息百分之五計算之利息等語。
二、被告則以事故當時其自社區地下停車場駛出，先於出口處停
    車，待社區警衛指揮始駛向道路，並已通過道路寬度三分之
    二時，因原告駕駛上開車輛由深澳坑路方向駛至該路段，該
    處設有黃色閃爍警示燈，原告不但未減速，且無視社區警衛
    之指揮，加速強行搶過，致碰撞被告車輛，而使被告車輛受
    損，並因此支出修復費用26,800元，是本件原告實有過失，
    且主張以伊上開修復費用與原告請求金額予以抵銷等語，資
    為抗辯。
三、本件原告主張兩造於前揭時、地發生車禍碰撞，致其車輛受
    有損害乙情，業據提出汽車維修估價單、汽車毀損相片、行
    車執照等為證，並經本院依職權向基隆市警察局調取本件車
    禍肇事相關資料查閱無訛，且為被告所不爭執，堪信原告此
    部分主張為真實。惟原告主張本件車禍事故主要係被告之過
    失所致，被告應負損害賠償責任乙情，為被告所否認，並以
    前詞置辯，是系爭車禍事故究為何人過失所致，為本件爭點
    所在，茲論述如下：
  (一)按道路交通安全規則第89條第1項第6款規定：「起步前應顯
    示方向燈，注意前後左右有無障礙或車輛行人，並應讓行進
    中之車輛行人優先通行。」經查，被告駕駛上開車輛由社區
    大樓地下停車場駛出後，因為讓其右側一輛直行休旅車先行
    通過，曾短暫停留在一個車道上，此業經證人甲○○到庭證
    述屬實；惟迨其欲起步左轉時，即與原告所駕駛之上開車輛
    發生碰撞，雖被告辯稱其在進行左轉時並未見到原告的車輛
    云云，惟依被告所提供之監視錄影畫面顯示，原、被告兩車
    發生碰撞時，先前被告在交岔路口讓行之休旅車尚出現在監
    視畫面左側崗哨亭附近，可見原告駕駛上開車輛與前開休旅
    車之距離非遠，且在行進當中，被告如能加以注意，應無不
    能見到之理，足徵被告當時橫跨一車道欲再起步左轉時，並
    未注意其右側有無行進中之車輛，而讓其優先通過，卻仍恣
    意左轉，致其車輛右前車頭與原告車輛左後車門發生碰撞，
    其有過失存在甚為顯明。
  (二)次按行經設置閃光黃燈號誌之交岔路口時，車輛應減速接近
    ，注意安全，小心通過；且汽車行使時，駕駛人應注意車前
    狀況，並隨時採取必要之安全措施，道路交通標誌標線號誌
    設置規則第211條、道路交通安全規則第94條第3項分別定有
    明文。原告所駕駛之車輛行經該交岔路口時，雖有優先路權
    ，但未減速慢行，作隨時停車之準備，仍以時速三至四十公
    里之速度行駛，且未注意車前狀況，以致車速過快無法減速
    迴避而與被告車輛發生碰撞，故原告對於本件車禍之發生，
    亦須負擔過失責任。前揭原、被告二人肇事責任部分，經兩
    造同意送請台灣省基宜區車輛行車事故鑑定委員會鑑定結果
    ，亦認：「一、乙○○（指被告）駕駛自小客車，由社區大
    樓地下室停車場駛出左轉彎，未讓右側行進中車輛先行，為
    肇事主因。二、丙○○（指原告）駕駛自小客車，行經閃光
    黃燈號誌岔路口，未減速慢行，小心通過，為肇事次因。」
    此有該委員會98年3月25日基宜鑑字第0985000620號鑑定意
    見書附卷可參。本院斟酌雙方過失程度及原因力之強弱，認
    為原告與被告之過失責任比例為四比六。
四、按因故意或過失，不法侵害他人之權利者，負損害賠償責任
    ，民法第184 條第1 項前段定有明文；惟依民法第196 條規
    定請求物被毀損所減少之價額，固得以修復費用為估定之標
    準，但以必要者為限，即修理材料以新品換舊品，應予折舊
    。又原告所有系爭車輛為94年5月（西元2005年5月）出廠，
    有行車執照影本可稽，至97年10月27日車禍受損時止，依營
    利事業所得稅查核準則第95條第6款規定：「固定資產提列
    折舊採用定率遞減法者，以一年為計算單位，其使用期間未
    滿一年者，按實際使用之月數相當於全年之比例計算之，不
    滿一月者，以月計」之方法計算結果，原告使用之年數，應
    以3年5月計，其汽車及附加零件已有折舊，應將折舊部分予
    以扣除。本院依行政院所頒固定資產耐用年數表及固定資產
    折舊率之規定，自用小客車之耐用年數為5年，依定率遞減
    法每年折舊1000分之369，則原告請求之修理中零件部分為
    55,000元，依上開標準計算之折舊額為43,306元【計算方法
    ：第一年折舊額：55,000×0.369＝20,295元，第二年折舊
    額：（55,000－20,295）×0.369＝12,806元，第三年折舊
    額：（55,000－20,295－12,806）×0.369＝8,080元，第四
    年折舊額：（55,000－20,295－12,806－8,080）×0.369×
    5／12＝2,125元，20,295＋12,806＋8,080＋2,125＝43,306
    元，（小數點以下均四捨五入）】，扣除折舊額後，原告所
    請求之零件費用為11,694元【計算方法：55,000－43,306＝
    11,694】，加上不應折舊之工資34,400元，合計為46,094元
    。
五、次按損害之發生或擴大，被害人與有過失者，法院得減輕賠
    償金額，或免除之，民法第217條第1項定有明文。經查，原
    告於本件車禍事件之發生亦有過失，經本院審酌兩造就損害
    發生原因力之強弱與過失之輕重，認原告應負十分之四過失
    責任比例等情，已如前述，應減輕被告十分之四之賠償金額
    。則揆諸前開說明，本件原告因車禍所受之損害額，應為
    27,656元【計算式：46,094元×（100％－40％）＝27,656
    元，元以下四捨五入】。
六、又按民法第334條所稱之抵銷，係以二人互負債務，而其給
    付種類相同並均屆清償期者為要件，故得供債務人抵銷之債
    權，須為對於自己債權人之債權，而不得以對於他人之債權
    ，對於債權人為抵銷，最高法院49年台上字第125號判例著
    有明文。本件被告乙○○主張以其車輛修復費用對原告請求
    之金額予以抵銷乙節，因被告所駕駛之車牌號碼HR-6586號
    自用小客車之所有權人係訴外人林鴻照，非被告本人，此有
    被告提出之行車執照影本在卷可稽，則有權因車牌號碼HR-6
    586號自用小客車受損而提出請求權者為訴外人林鴻照，而
    非本件被告乙○○，是原告既未對被告乙○○負有債務，則
    被告乙○○以此主張抵銷，並未具抵銷適狀之要件。揆諸前
    揭說明，被告乙○○上開抵銷之辯，於法無據，要無可採。
七、從而，原告基於侵權行為之法律關係，請求被告給付27,656
    元及自起訴狀繕本送達翌日即97年11月29日起至清償日止，
    按年息百分之五計算之利息，為有理由，應予准許；逾上開
    金額部分之請求，於法無據，應予駁回。
八、本件判決基礎已臻明確，兩造其餘攻擊防禦方法及訴訟資料
    經本院斟酌後，核與判決結果不生影響，爰無一一論述之必
    要，併此敘明。
九、本件係依小額訴訟程序判決，被告受敗訴判決部分，依民事
    訴訟法第436條之20規定，應依職權宣告假執行，並依同法
    第392條第2項規定，依被告聲請宣告被告如為原告預供如主
    文所示之擔保，得免為假執行。
十、本件訴訟費用額1,530元（即第1審裁判費1,000元，證人日
    旅費530元），由原告負擔10分之4即612元，餘918元由被告
    負擔。
中    華    民    國    98    年    4     月    23    日
                  簡易庭法  官  林玉珮
以上正本係照原本作成。
對於本件判決如有不服，應於收受送達後20日內向本院提出上訴
書狀，上訴於本院合議庭，並按他造當事人之人數附具繕本。
當事人之上訴，非以判決違背法令為理由不得為之，上訴狀應記
載上訴理由，表明下列各款事項：
(一)原判決所違背之法令及其具體內容。
(二)依訴訟資料可認為原判決有違背法令之具體事實。
中    華    民    國    98    年    4     月    23    日
                    法院書記官  洪福基


司法院資訊處製作；財團法人民間司法改革基金會備份。
